最高法院刑事判決　　　　　　　　　　　　　　　九十三年度台上字第三六０七號
　　上　訴　人　丙○○
　　　　　　　　乙○○
　　　　　　　　甲○○　男西元.
　　　　　　　　　　　　韓國身.
　　　　　　　　　　　　韓國護.
　　　　　　　　　　　　在押.
右上訴人等因違反毒品危害防制條例案件，不服台灣高等法院中華民國九十三年四月
十四日第二審判決（九十三年度上訴字第六四六號，起訴案號：台灣基隆地方法院檢
察署九十二年度偵字第一五五０號），提起上訴，本院判決如左：
    主  文
原判決撤銷，發回台灣高等法院。
    理  由
本件原判決認定：上訴人丙○○有非法吸用與製造第二級毒品安非他命之前案，於民
國九十二年初尚在假釋中，因在監獄服刑所認識之黃耀源（綽號「醬油」，另案處理
）知丙○○有製造安非他命前案，於九十二年一、二月間，向丙○○表示有製造安非
他命原料鹽酸麻黃素，提議由其提供原料，讓丙○○製成安非他命，事成出售分予利
益，丙○○應允，並收受黃耀源交付之二十五公斤鹽酸麻黃素。嗣丙○○因身體欠佳
與假釋中不願冒風險，即將鹽酸麻黃素退給黃耀源而婉拒製造。黃耀源乃取回鹽酸麻
黃素，另交予不詳姓名者製造安非他命，惟僅完成製造安非他命第一階段（共需氯化
、氫化、純化三階段），乃要求丙○○繼續製成白色結晶之安非他命，丙○○因前曾
應允製造，恐黃耀源對其及家人不利，乃告知其弟即上訴人乙○○，乙○○知悉後，
遂告知丙○○之韓籍友人即上訴人甲○○，並於九十二年四月八日甲○○自韓國來台
時，共同決定由甲○○回韓國研究製造安非他命之方法，乙○○並帶同甲○○與丙○
○碰面，告知甲○○會幫丙○○解決此事，甲○○即於同年月十五日返回韓國研究安
非他命之製造方法，並於同年月二十一日再度來台後，丙○○、甲○○、乙○○（下
稱上訴人等三人）遂與黃耀源基於共同製造安非他命之犯意聯絡，由甲○○著手將黃
耀源於九十二年四月中旬提供予甲○○之僅完成第一階段製造之安非他命半成品，要
其繼續第二與第三階段之氫化、純化，以製造完成白色結晶之安非他命，丙○○則提
供其不知情同居人簡玉美位於台北縣貢寮鄉○○○街三十二之一號之處所，作為製造
安非他命之場地，乙○○則於九十二年四月二十一日甲○○再度自韓國入境台灣時，
陪同甲○○至台北市○○○路一帶商店，由甲○○出資購買氫化與純化安非他命所需
器材，並將所購置器材運至上址，以供製造安非他命之用，且於甲○○製造安非他命
過程中，負責洗手套、搬運器材、煮飯、洗衣等工作，丙○○並購置製造安非他命氫
化過程所需之氫氣瓶，由乙○○往之拿取，甲○○則於九十二年四月二十三日起，在
丙○○提供之前揭處所，將黃耀源所交付僅完成第一階段而呈灰黑色之安非他命結晶
品進行氫化、純化階段，而製成如原判決附表編號一、二所示之安非他命白色結晶成
品各一包。嗣經法務部調查局台北市調查處依法監聽得知安非他命已製成，乃聲請搜
索票，於同年四月二十九日中午十二時三十分，在上址查獲等情。因而撤銷第一審不
當之科刑判決，改判仍各論處上訴人等三人以共同製造第二級毒品罪刑，固非無見。
惟查：(一)、事實審法院所認定之事實，與所採之證據，不相適合，即屬證據上理由矛
盾，其判決當然為違背法令；又依修正前毒品危害防制條例第十八條第一項前段規定
，不問屬於犯人與否，應予諭知沒收銷燬之物，係以查獲之毒品及專供製造或施用毒
品之器具為限。本件扣案如原判決附表編號三至十六之鎊秤三個、烘乾籃四個、量杯
二個、白報紙一張、小掃帚及鏟子各一個、攪拌棒七支、大燒杯一個、濾紙及濾網一
袋、蒸餾瓶一個、大漏斗一個、氫氣儀表一個、大型攪拌器一具、丙酮空桶二桶、搖
台容器瓶（壓力反應瓶）一瓶等物，經第一審送請法務部調查局鑑定結果，認除大型
攪拌器一具應為專供製造安非他命所打造之器具外，其餘則均為一般市售之化工器材
，可視為非專供製造安非他命之器具，有該局九十二年九月十六日調科壹字第０九二
００三二七三００號函在卷可稽（見第一審卷第一宗第一八四頁、第二六一頁），原
判決既採法務部調查局之該函為部分之證據（見原判決第十頁倒數第三行、第四行）
，卻認該等扣案物品均係專供製造毒品之器具（見原判決第二十四頁倒數第一行、第
二行），核與所採之證據，不相適合，已有證據上理由矛盾之違法。再原判決將上開
扣案物品，以皆屬專供製造毒品之器具，不問屬於犯人與否，均依修正前毒品危害防
制條例第十八條第一項前段規定諭知沒收銷燬之（見原判決第二十四頁倒數第二行至
第二十五頁第一行），依前揭說明，亦有適用法則不當之違誤。(二)、丙○○已迭次辯
稱：本件伊係在綽號「醬油」之黃耀源脅迫、恐嚇下所為等語，另甲○○、乙○○亦
均一再供稱：因黑道脅迫、恐嚇丙○○，要其製造安非他命，否則將對丙○○及其家
人不利，伊等為替丙○○解困，才加入幫忙等語，又甲○○復堅稱：伊僅係將黑道所
交付之已製造完成安非他命成品予以脫色，而非製造安非他命等語（見偵字第一五五
０號卷第四頁反面、第五頁、第六頁、第四十二頁反面、第五十五頁反面、第五十六
頁反面、第五十七頁、第七十九頁反面；第一審卷第一宗第四十七頁、第一三五頁、
第二二三頁；第一審卷第二宗第十二頁、第一二三頁、第一五六頁；原審卷第三十三
頁、第八十七頁、第一一四頁、第一七五頁）。而綽號「醬油」之黃耀源亦有年籍、
住址、身分證字號等資料附卷可供憑以傳喚（見同上偵查卷第七頁；原審卷第九十七
之一頁反面、第一０六頁），原審亦認有傳喚黃耀源調查之必要而予傳訊，乃竟於傳
喚黃耀源乙次未到，於未釐清上訴人等三人所辯是否屬實之前，即遽行判決，且逕認
黃耀源於九十二年四月中旬提供予甲○○者，係僅完成製造安非他命第一階段之安非
他命半成品，另以證人簡玉美僅能證明有人致電恐嚇丙○○及丙○○經營農場之狗、
羊有斷腳、死亡之事實，至於上開行為究係何人所為，及是否與本件製造安非他命相
關聯，均無法證明，而甲○○、乙○○所供丙○○遭恐嚇、脅迫一事，均非親自見聞
，且法務部調查局台北市調查處人員在執行監聽過程中，亦未聽到綽號「醬油」有對
丙○○說恐嚇、脅迫的話，雖所監聽電話中有金主一直對綽號「醬油」施壓，要他做
好安非他命，綽號「醬油」再轉對丙○○施壓等情，已據調查員樓仁健到庭證述明確
，但認黃耀源雖有對丙○○施加壓力情事，然尚難據以認定丙○○確係遭人恐嚇、脅
迫，上訴人等三人並因之始為本件犯行（見原判決第三頁第三行、第四行、第二十頁
第八行至第二十一頁第二行），均嫌率斷，並有應於審判期日調查之證據而未予調查
之違誤。上訴人等三人上訴意旨指摘原判決不當，非全無理由，應認原判決有撤銷發
回更審之原因。
據上論結，應依刑事訴訟法第三百九十七條、第四百零一條，判決如主文。
中　　　華　　　民　　　國　　九十三　　年　　　七　　　月　　 十五 　　日
                              最高法院刑事第八庭
                                  審判長法官  陳　炳　煌
                                        法官  陳　世　雄
                                        法官  韓　金　秀
                                        法官  吳　信　銘
                                        法官  徐　文　亮
      右正本證明與原本無異
                                              書  記  官
中　　　華　　　民　　　國　　九十三　　年　　　七　　　月　　二十一　　日
                                                                        Ｌ
